【裁判字號】    98,簡上,234
【裁判日期】    981203
【裁判案由】    詐欺
【裁判全文】
臺灣屏東地方法院刑事判決             98年度簡上字第234號
上  訴  人  甲○○
即  被  告
上列上訴人因詐欺案件，不服本院98年度簡字第1182號中華民國
98年7 月28日第一審判決（起訴案號：臺灣屏東地方法院檢察署
98年度偵字第260 號；併案案號：臺灣高雄地方法院檢察署98年
度偵字15981 號），提起上訴，本院管轄之第二審合議庭判決如
下：
    主  文
上訴駁回。
    事  實
一、甲○○前於民國96年間，因竊盜案件，經本院以96年度簡字
    第304 號判決判處有期徒刑6 月，後減刑為有期徒刑3 月確
    定，於96年10月18日縮刑期滿執行完畢出獄。詎其仍不知警
    惕，其對於金融機構帳戶係個人理財之重要工具，關係個人
    財產、信用之表徵，他人取得帳戶資料之目的若出於取得贓
    款及掩飾犯行不易遭人追查之目的，則其如將帳戶存摺、印
    章、提款卡及提款密碼一併交予他人使用，將使他人以之供
    作財產犯罪使用之事實應有所認識，又其對於提供上開帳戶
    資料予他人，雖無確信他人必定用以犯罪，但其仍基於縱他
    人以其提供之金融帳戶實施詐欺取財犯行，亦不違背其本意
    之幫助詐欺不確定故意，而於97年9 月30日下午6 時許，在
    屏東市○○路○段851 巷49號其住處前，將其在第一商業銀
    行屏東分行（以下稱第一銀行）所開立之帳號0000000000號
    帳戶之存摺、印章、提款卡及提款密碼，交給蔡東育（另案
    審理中）之犯罪集團成員，而容任該人與其所屬之犯罪集團
    使用上開帳戶，供作向不等定民眾詐欺取財犯罪使用。嗣該
    詐欺集團成員利用上開帳戶，於97年10月2 日晚上8 時59分
    許，撥打鄭月娥之電話，向鄭月娥佯稱：其向東森購物台購
    物時，付款方式發生問題，而要求其操作提款機云云，致鄭
    月娥因此陷於錯誤，而依指示操作提款機，於同日先後匯款
    轉帳2 次至詐欺集團成員所指定之帳戶，因而損失新臺幣（
    下同）99,998萬元，其中一筆70,000元則轉帳至甲○○上開
    第一銀行帳戶內，後再由該詐騙集團成員提領取得。嗣經鄭
    月娥察覺有異，報警處理而查悉上情。
二、案經臺北縣政府警察局土城分局報告臺灣屏東地方法院檢察
    署檢察官偵查起訴、高雄市政府警察局移送臺灣高雄地方法
    院檢察署移送併案審理。
    理  由
壹、程序部分：
    按被告以外之人於審判外之陳述，雖不符前4 條（即刑事訴
    訟法第159 條之1 至之4） 之規定，而經當事人於審判程序
    同意作為證據，法院審酌該言詞陳述或書面陳述作成時之情
    況，認為適當者，亦得為證據。當事人、代理人或辯護人於
    法院調查證據時，知有第159 條第1 項不得為證據之情形，
    而未於言詞辯論終結前聲明異議者，視為有前項之同意，刑
    事訴訟法第159 條之5 定有明文。經查，檢察官及被告於本
    院言詞辯論終結前，就本判決所引用下列各項屬於審判外陳
    述之證據，知有第159 條第1 項不得為證據之情形，均未聲
    明異議，且本院審酌該證據作成情況均無不適當之情形，是
    依上開規定，認得作為本案證據。
貳、實體部分：
一、被告甲○○坦承於上開時、地，將其上開帳戶資料交付蔡東
    育之事實，並於原審審理時，曾坦承幫助詐欺犯行（見原審
    98年7 月16日準備程序筆錄，原審卷第19頁背面），惟於本
    院審理時，則矢口否認有何幫助詐欺犯行，辯稱：伊係看了
    自由時報的小額借款廣告，因急著籌錢去看糖尿病，健保費
    未繳被停卡，無法看病，才打電話聯絡借款。當時借1 萬元
    ，對方要求提供銀行帳戶作抵押品，才借錢給伊，約定10日
    後匯款到伊的上開帳戶內，對方再將該帳戶還給伊。當天下
    午對方扣除1 千元利息，拿9 千元借款給伊，伊則交付存摺
    、提款卡及提款密碼。伊因為沒有辦法尋正常管道借款，所
    以才向報紙尋求代辦，伊原要提供身分證作抵押，但對方不
    收身分證，只要求伊提供銀行帳戶資料等語（見98年5 月4
    日警詢筆錄，併案警卷第1-4 頁）。經查：
  (一)被告上開第一銀行帳戶，係被告於87年7 月28日，在屏東市
    ○○路308 號第一銀行屏東分行所申請辦理，有第一銀行屏
    東分行97年11月12日一屏東字第00338 號函所附之開戶資料
    影本附卷可稽（見偵卷第9-12頁），且為被告所自承，故被
    告此部分之開戶事實，應可認定。
  (二)又被害人鄭月娥係於97年10月2 日晚上8 時59分許，在其台
    北縣土城市○○路○段住處接獲電話，電話中歹徒向其佯稱
    ：向東森購物台購物時，付款方式發生問題，而要求其操作
    提款機云云，鄭月娥因此陷於錯誤，而依指示操作提款機，
    並於同日晚間在其住處附近便利商店之提款機轉帳70,000元
    ，至被告上開第一銀行帳戶內，後再由他人提領取得之事實
    ，亦經被害人鄭月娥於警詢時指述綦詳（見偵卷第5 頁），
    並有鄭月娥操作提款機之交易明細表影本及被告上開帳戶存
    款交易明細表影本等各1 份在卷可憑（見偵卷第7 、13頁）
    ，另有臺北縣政府警察局土城分局土城派出所受理被害人鄭
    月娥之刑事報案三聯單在卷可稽（見偵卷第8 頁），故被害
    人上開遭詐欺取財，其款項並匯入被告上開帳戶，事後並由
    他人提款取得之事實，亦可認定。
  (三)另被告供稱：伊係看了自由時報的小額借款廣告，因急著籌
    錢去看糖尿病，健保費未繳被停卡，無法看病，才打電話聯
    絡借款。當時借1 萬元，對方要求提供銀行帳戶作抵押品，
    才借錢給伊，約定10日後匯款到伊的上開帳戶內，對方再將
    該帳戶還給伊。當天下午對方扣除1 千元利息，拿9 千元借
    款給伊，伊則交付帳戶存摺、印章、提款卡及提款密碼交付
    給對方等語，業如上述，被告並提出自由時報借款廣告附卷
    佐證（見併案偵卷第13頁），參諸被害人係住在北部地區並
    受害之事實，被告應非下手實施詐欺行為之人，故被告此部
    分供述，尚非不能採信。故被告係因缺錢，見報紙借款廣告
    ，為獲得借款，因而開戶後將上開帳戶資料交付他人之事實
    ，固可認定。
  (四)惟依被告上開供述可知，被告本身經濟狀況不佳而生活困難
    ，又無資力可依正當管道取得金融機構之貸款。又依常情，
    縱向私人借款，一般亦不致交付帳戶存摺、印章、提款卡及
    提款卡密碼等資料以供擔保或辦理借貸；又金融機構帳戶係
    供個人存款、提款及轉帳等金錢支配處分之用，若將上開資
    料一併交付他人，對個人權益影響甚大，縱令需交付他人使
    用，亦應係基於相當親密或信賴之關係始有可能為之，但被
    告僅因報紙廣告，即為圖得借款而輕易將其上開帳戶資料一
    併交付素不相識之他人使用，將該帳戶脫離自己掌握，使取
    得帳戶資料之人得以任意使用該帳戶作為轉帳或提領金錢之
    用，因而便利他人從事財產犯罪，被告又係有相當社會經驗
    之人，其對此一交付帳戶資料行為將造成上開便利他人從事
    財產犯罪之事實，應有認識，但被告仍執意為之，而於上開
    時、地，將上開帳戶資料交付蔡東育，致犯罪集團成員以之
    從事上開詐欺取財犯行，則發生此一幫助詐欺結果，應亦不
    違反被告之本意，其主觀上應具有幫助他人從事詐欺犯罪之
    不確定故意。故被告辯稱：無幫助詐欺故意云云，並不能採
    信。
  (五)綜上所述，本案事證明確，被告犯行，應可認定。
二、按刑法上之幫助犯，係對於犯罪與正犯有共同之認識，而以
    幫助之意思，對於正犯資以助力，而未參與實施犯罪之行為
    者而言（最高法院75年度台上字第1509號、84年度台上字第
    5998號、88年度台上字第1270號判決意旨參照）。被告提供
    其所有之銀行帳戶資料予他人為上開詐欺取財犯行使用，雖
    並未參與犯罪之構成要件行為，然其係以幫助他人犯罪之意
    思，實施詐欺取財構成要件以外之行為，應依刑法第30條第
    1 項論以幫助犯。是核被告所為，係犯刑法第30條第1 項、
    第339 條第1 項之幫助詐欺取財罪。被告曾有事實欄所載論
    罪科刑執行之情形，此有臺灣屏東地方法院檢察署刑案資料
    查註紀錄表及臺灣高等法院被告前案紀錄表各1 份在卷可查
    ，其受有期徒刑執行完畢後，5 年之內故意再犯有期徒刑以
    上刑之本罪，為累犯，應依刑法第47條第1 項規定加重其刑
    。又被告係幫助犯，爰依刑法第30條第2 項按正犯之刑減輕
    之。被告同有刑之加重與減輕事由，應依法先加後減之。檢
    察官於原審聲請併案事實與本案起訴之事實，係同一事實，
    併此敘明。
三、原審因認被告上開犯罪事證明確，而依刑法第30條第1 項、
    第339 條第1 項、第47條第1 項，刑法施行法第1 條之1 等
    規定論處，並審酌近來詐騙集團犯罪猖獗，不法份子屢向不
    特定社會大眾施用各種騙術，再指示集團成員將被害人失慮
    所匯金額，自控制之人頭帳戶提領一空，不僅造成檢警追緝
    之困難，更導致被害人求償無門，對公權力信心喪失殆盡，
    司法正義無法及時伸張，甚至造成社會已無人際互信，嚴重
    阻礙正當工商發展及政府政務推動，是被告施助予上開詐騙
    集團，率然提供本案帳戶，以資渠等作為犯罪工具，影響層
    面顯然不低；再被告早於72年間起，即有數次竊盜前科，素
    行不佳，有上開前案紀錄資料可參，惟其仍未因屢經刑事偵
    審程序而知所警惕，竟復犯下本件犯行，實應責難；惟念及
    被告終能於原審審理中坦然面對司法、供承犯行不諱，態度
    尚可等一切情狀，而量處被告有期徒刑4 月，並依刑法第41
    條第1 項前段規定，諭知以新臺幣1,000 元折算1 日之易科
    罰之折算標準，其認事用法，均無違誤，量刑亦稱妥適。被
    告上訴意旨執前詞否認犯罪，指摘原審判決不當，為無理由
    ，應予駁回。
據上論斷，應依刑事訴訟法第455 條之1 第3 項、第368 條、第
364 條，判決如主文。
本案經檢察官潘國威到庭執行職務。
中    華    民    國    98    年    12    月    3     日
                  刑事第三庭    審判長法  官  邱明弘
                                      法  官  陳怡先
                                      法  官  李珮妤
以上正本證明與原本無異。
不得上訴。
中    華    民    國    98    年    12    月    3     日
                                      書記官  史安琪
附錄本案論罪科刑法條：
中華民國刑法第339 條第1項：
意圖為自己或第三人不法之所有，以詐術使人將本人或第三人之
物交付者，處5 年以下有期徒刑、拘役或科或併科1 千元以下罰
金。


司法院資訊處製作；財團法人民間司法改革基金會備份。
